【裁判字號】    90,易更(一),1
【裁判日期】    900302
【裁判案由】    違反毒品危害防制條例
【裁判全文】
臺灣基隆地方法院刑事判決                          九十年度易更(一)字第一號
    公  訴  人  臺灣基隆地方法院檢察署檢察官
    被      告  甲○○
右列被告因違反毒品危害防制條例案件，經檢察官提起公訴（八十九年度毒偵字第一
五七七號）及移送併案審理（八十九年度毒偵字第一五二一號），本院判決免訴後（
本院八十九年度易字第四八六號判決），檢察官不服提起上訴，經臺灣高等法院撤銷
原判決，發回本院更為審理，本院判決如左：
    主  文
本件免訴。
    理  由
一、本件公訴意旨略以：被告甲○○（前因恐嚇案件，經臺灣高等法院以八十六年度
    上易字第二二一九號判決有期徒刑八月確定，並於民國八十七年六月十三日執行
    完畢）分別因施用毒品案件，經依臺灣高等法院以八十七年度上易字第三○一三
    號及臺灣基隆地方法院以八十八年度毒聲字第二四六九號裁定送觀察勒戒後，均
    無繼續施用毒品傾向，並經臺灣高等法院以八十七年度上易字第三○一三號為免
    刑判決及臺灣基隆地方法院檢察署檢察官以八十九年度毒偵字第三二三號為不起
    訴處分確定，甲○○復基於概括犯意，自八十九年六月間至同年月十日止（甲○
    ○前為警查獲施用毒品案件，業經臺灣基隆地方法院於八十九年五月三十日判決
    ，並於八十九年七月十六日確定），在其臺北縣瑞芳鎮○○○○路九八號住處施
    用第二級毒品安非他命。嗣於八十九年六月十七日晚間十一時二十分許，在其前
    揭住處為警查獲，並扣有第二級毒品安非他命重約零點六公克、吸食器一組等物
    。因認被告涉有違反毒品危害防制條例第十條第二項之施用第二級毒品罪嫌等語
    。
二、按案件曾經判決確定者，應諭知免訴之判決；第三百零二條至第三百零四條之判
    決，得不經言詞辯論為之，刑事訴訟法第三百零二條第一款、第三百零七條分別
    定有明文，此項訴訟法上所謂一事不再理之原則，關於實質上一罪或裁判上一罪
    ，均有其適用，連續犯係裁判上一罪，其一部犯罪事實曾經判決確定者，其效力
    當然及於全部，故檢察官復將他部分重行起訴，應為免訴之諭知。次按判決應宣
    示之，但不經言詞辯論之判決，不在此限，刑事訴訟法第二百二十四條第一項定
    有明文；又裁判制作裁判書者，除有特別規定外，應以判決正本送達於當事人、
    代理人、辯護人及其他受裁判之人，同法第二百二十七條第一項亦有規定，是裁
    判宣示或送達於當事人、代理人、辯護人或其他受裁判之人時，始對外發生裁判
    之效力，如裁判未經宣示復未送達者，則對外尚不發生效力，自無拘束力可言，
    最高法院八十二年度台非字第三一一號刑事判決要旨參照。又刑事簡易案件，地
    方法院依簡易程序判決後，因未經言詞辯論，故未宣示判決，嗣該判決送達後，
    因未上訴而確定，依刑事訴訟法第四百五十五條之規定，書記官接受簡易判決原
    本後，應立即制作正本送達於當事人，從而刑事簡易案件之判決，既未經宣示，
    該判決自應以正本送達於當事人時，始對外發生效力，則地方法院依簡易程序判
    決後，因未上訴而確定，其判決確定既判力對於時間效力之範圍，應以判決正本
    最初送達當事人時為準（卷附臺灣高等法院暨所屬法院八十六年法律座談會法律
    座談會刑事類提案第四十九號研討結果、臺灣高雄地方法院八十五年一月份法律
    座談會暨臺灣高等法院研究意見、臺灣高等法院八十四年度上易字第三八九○號
    刑事判決參照）。據此，未經上訴而告確定之刑事簡易判決，因判決未經宣示程
    序，其判決既判力對於時間效力之範圍，自難類比普通程序刑事判決以最後審理
    事實法院之宣示判決日為判斷標準，此與臺灣高等法院撤銷發回理由引用之最高
    法院三十二年上字第二五七八號判例及八十二年度第四次刑事庭會議(一)所議決事
    項迥不相同，應先敘明。
三、經查，被告甲○○於八十九年二月十六日晚間十一時之前四十八小時內某時，在
    不詳地點施用第二級毒品安非他命，為警於八十九年二月十六日晚間十一時許，
    在臺北縣瑞芳鎮○○路七九之一號查獲之事實，業據臺灣基隆地方法院檢察署檢
    察官以八十九年度毒偵字第七一三號聲請簡易判決處刑書聲請以簡易判決處刑，
    經本院於八十九年五月三十日以八十九年度瑞簡字第五一號刑事判決判處有期徒
    刑五月，如易科罰金以三百元折算一日，並於八十九年六月二十三日送達該署檢
    察官，及於八十九年六月二十日送達被告，嗣未經上訴，於八十九年七月十六日
    確定等情，業經調取本院八十九年度瑞簡字第五一號刑事簡易第一審案件卷宗核
    閱屬實。訊據被告供稱其自八十九年二月九日觀察勒戒出所後起，至八十九年六
    月十七日止，先後多次在臺北縣瑞芳鎮○○○○路九八號住處，以將第二級毒品
    安非他命置於玻璃球內用火燒烤加熱並吸食所產生氣體之方式，施用第二級毒品
    安非他命，被告於八十九年二月十六日為警查獲後，仍連續施用毒品，且衡諸吸
    食安非他命之行為，除非有心戒除，否則毒癮一旦發作，必會自殘己身而再行吸
    食安非他命，顯見被告並無中斷戒除之意思，本件公訴人所起訴被告自八十九年
    六月間至同年月十日止施用毒品安非他命之事實，與前揭本院八十九年度瑞簡字
    第五一號被告違反毒品危害防制條例案件之事實，二者客觀上時間緊接，且犯罪
    方法相同，觸犯構成要件相同之罪名，顯係基於概括之犯意而為，為連續犯之裁
    判上一罪，前案刑事簡易案件之判決，既未經宣示，該判決自應以正本最初送達
    於當事人時，始對外發生效力，是本件公訴人所起訴被告施用第二級毒品之犯行
    ，係在檢察官於八十九年六月二十三日及被告於八十九年六月二十日收受本院八
    十九年度瑞簡字第五一號刑事簡易判決正本之前，自為該案判決既判力效力所及
    ，本院八十九年度瑞簡字第五一號刑事簡易判決既已確定，揆諸前揭說明，本件
    爰不經言詞辯論，依法應諭知免訴之判決。
據上論斷，應依刑事訴訟法第三百零二條第一款、第三百零七條，判決如主文。
中      華      民      國    九十      年      三      月      二      日
                                        臺灣基隆地方法院刑事第二庭
                                            審判長法  官  邱志平
                                                  法  官  陳培仁
                                                  法  官  楊皓清
右正本證明與原本無異。
如不服本判決，應於判決送達後十日內向本院提出上訴狀( 應附繕本 )，上訴於臺灣
高等法院。
                                                  書記官  邱李和
中      華      民      國    九十      年      三      月      二      日


司法院資訊處製作；財團法人民間司法改革基金會備份。
